臺灣桃園地方法院行政訴訟判決
111年度簡字第48號
                                    111年9月20日辯論終結
原      告  洪素蘭  
被      告  桃園市政府

代  表  人  鄭文燦  
訴訟代理人  林心儀  
            李宜蓁  
            高國洲  
上列當事人間傳染病防治法事件，原告不服衛生福利部中華民國
111年4月8日衛部法字第1113160569號訴願決定，提起行政訴訟
，本院判決如下：
    主  文
訴願決定及原處分均撤銷。
訴訟費用由被告負擔。
    事實及理由
一、事實概要：
　　桃園市政府警察局平鎮分局於民國110年7月23日12時在桃園
    市○鎮區○○路0巷00弄0○0號（下稱案址），查獲原告等共7人
    於室內聚集，被告審認原告未遵守衛生福利部110年5月28日
    衛授疾字第1100200495號公告之防疫措施（停止室內5人以
    上聚會），違反傳染病防治法第37條第1項第1款規定，爰依
    同法第67條第1項第2款規定，以110年10月25日府衛疾字第1
    1002720583號行政裁處書，裁處原告新臺幣6萬元罰鍰，原
    告不服，向衛生福利部提起訴願，後經衛生福利部以111年4
    月8日衛部法字第1113160569號訴願決定駁回。原告不服，
    乃向本院提起本件行政訴訟。
二、原告起訴主張及聲明：
  ㈠主張要旨：
　⒈原告承租之上開案址房屋2樓，該屋為透天厝，樓上樓下有各
    自獨立空間，住樓上的人不能與樓下的人合併計算群聚。原
    告以為樓下只有訴外人葉志盛，因要上廁所，從窗戶看到警
    車，又聽見樓下有吵雜聲，才下樓探視，警察也親眼看見原
    告從樓上下來的。警察說是鄰居報案，原告沒看有誰在場就
    又上樓，後來被警察叫下來說是要警告登記。原告沒讀書不
    識字，警察的警告一下，怎麼會變成上法院，原告並沒有錯
    。
　⒉葉志盛說原本樓下沒有群聚，是朋友經過看見就進來，好意
    分享食物，買飲料請朋友喝，結果警察來時，剛好雜貨店老
    闆娘送飲料，加上修理水電的師傅，才變成群聚。原告自始
    至終都在2樓房間，不知道發生什麼事，因在自家，下樓才
    會沒配戴口罩等語。
　㈡聲明：撤銷訴願決定及原處分。
三、被告答辯及聲明：
　㈠答辯要旨：
　⒈衛生福利部110年5月28日衛授疾字第1100200495號公告之防
    疫措施，限制除可開放營業場所外，停止室内5人以上之聚
    會，以期阻斷COVID-19疫情進入社區，為合法之限制規定：
　⑴按「民眾於傳染病發生或有發生之虞時，應配合接受主管機
    關之檢查、治療、預防接種或其他防疫、檢疫措施。」、「
    地方主管機關於傳染病發生或有發生之虞時，應視實際需要
    ，會同有關機（構），採行下列措施：①管制上課、集會、
    宴會或其他團體活動。」及「有下列情事之一者，處新臺幣
    6萬元以上30萬元以下罰鍰；②拒絕、規避或妨礙主管機關依
    …或第37條第1項第1款至第5款所採行之措施。」傳染病防治
    法第36條、第37條第1項第1款及第67條第1項第2款，定有明
    文。
　⑵承上，中央主管機關為因應當時國内COVID-19本土疫情持續
    嚴峻，雙北地區(臺北市、新北市)以外縣市亦持續有本土病
    例出現，為加強相關防疫措施，按上開傳染病防治法相關規
    定，衛生福利部於110年5月28日以衛授疾字第1100200495號
    公告修正「嚴重特殊傳染性肺炎(COVID-19)第三級疫情警戒
    標準及防疫措施裁罰規定(下稱第三級疫情警戒標準及防疫
    措施裁罰規定），提升全國疫情警戒至第三級，並考量室内
    外傳波風險差異，限制除可開放營業場所外，停止室内5人
    以上，室外10人以上聚會之防疫措施，請全國民眾持續落實
    遵循並配合。
　⒉原告於案址聚會且人數已達7人，人數超出公告規定，已違反
    第三級疫情警戒標準及防疫措施裁罰規定，於法有據：
  ⑴按第三級疫情警戒標準及防疫措施裁罰規定，以我國境内之
    全體民眾為限制對象，禁止於室内5人以上之聚會，意即民
    眾處於室内空間時，則負有自我管理避免有違反防疫措施規
    定之義務。然原告於110年7月23日12時經被告機關所屬平鎮
    分局查獲，含原告共7名於案址聚會，茲有同日平鎮分局臨
    檢錄影截圖晝面顯示。縱原告稱其於案址而樓上休息，聽到
    吵雜聲才下樓等云云。惟無論原告及案内訴外人係基於何種
    目的，在室内個別或集體活動，均在同一案址内，已該當前
    揭規定對於聚會之定義。是以，原告違反防疫措施之規定，
    洵堪認定，依法即應受罰，被告機關依傳染病防治法及防疫
    措施裁罰規定等規定，對原告違規行為於法定罰鍰6萬元以
    上30萬元以下額度内，處以法定最低罰鍰額6萬元，洵屬適
    法妥當，原告之訴為無理由。
  ㈡聲明：駁回原告之訴。
四、前揭事實概要欄所述之事實經過，除下列所示之爭點外，為
    兩造所不爭執，並有桃園市政府執行傳染病防治法稽查紀錄
    表1份、衛生福利部110年5月28日衛授疾字第1100200495號
    公告1份、因應COVID-19第三級疫情警戒相關措施及裁罰規
    定表1份、桃園市政府警察局平鎮分局110年7月27日平警分
    行字第1100024817號函暨所附平鎮派出所一般陳報單1紙、
    採證照片3張、密錄器光碟1片、光碟影片截圖9張、原處分
    、訴願決定書等證據資料附卷可稽，堪信為真實。是依據前
    揭兩造所述，本件爭點應為：㈠原告是否有在案址參與聚會
    人數已達7人，有無故意或過失？㈡原處分裁處原告6萬元罰
    鍰，有無違誤？
五、本院之判斷：
  ㈠原告並無違反在未開放場所參與室內5人以上之聚會：
  ⒈按傳染病防治法第37條第1項第1款規定：「地方主管機關於
    傳染病發生或有發生之虞時，應視實際需要，會同有關機關
    （構），採行下列措施：⒈管制集會…或其他團體活動……」同
    法第67條第1項第2款規定：「有下列情事之一者，處新臺幣
    6萬元以上30萬元以下罰鍰：……2、拒絕、規避或妨礙主管機
    關依……第37條第1項第1款至第5款所採行之措施。……」查衛
    生福利部110年5月28日衛授疾字第1100200495號公告修正：
    「嚴重特殊傳染性肺炎（COVID-19）第3級疫情警戒標準及
    防疫措施裁罰規定」，公告事項：「⒈對象：於我國境內之
    全體民眾(含本國及外國之自然人、法人及非法人團體)。⒉
    期間：自中華民國110年5月26日起……⒊本案公告對象除應遵
    守COVID-19第3級疫情警戒標準及防疫措施裁罰規定（詳如
    附件）……」，其附件「因應 COVID-19 第3級疫情警戒相關
    措施及裁罰規定表」規定：「防疫措施：……除可開放營業場
    所外，停止室內5人以上，室外10人以上之聚會……法源依據
    ：傳染病防治法第37條第1項第1款……」。
　⒉次按，行政罰法第7條第1項規定：「違反行政法上義務之行
    為非出於故意或過失者，不予處罰。」又上開法律所稱「過
    失」，係指行為人對於違反行政法上義務之構成要件事實之
    發生，雖非故意，但按其情節應注意、能注意而不注意，或
    雖預見其能發生而確信其不發生（最高行政法院109年度判
    字第527號判決意旨參照）。復以，行政罰法第7條規定其立
    法理由並謂：「現代國家基於『有責任始有處罰』之原則，對
    於違反行政法上義務之處罰，應以行為人主觀上有可非難性
    及可歸責性為前提，如行為人主觀上並非出於故意或過失情
    形，應無可非難性及可歸責性，故第1項明定不予處罰。」
    是以，違反行政法上義務之行為，乃行政罰之客觀構成要件
    ；故意或過失則為行政罰之主觀構成要件，兩者分別存在而
    個別判斷，尚不能以行為人有違反行政法上義務之行為，即
    推論出該行為係出於故意或過失（最高行政法院109年度判
    字第368號判決意旨參照）。
  ⒊再按，當事人主張事實，須負舉證責任，倘所提出之證據，
    不足為其主張事實之證明，自不能認其主張事實為真實。又
    行政官署對於人民有所處罰，必須確實證明其違法之事實，
    倘所提出之證據不能確實證明違法事實之存在，其處罰即不
    能認為合法（最高行政法院39年度判字第2號判例意旨參照
    ）。
  ⒋經查，原告主張其並未至案址1樓參加聚會，其子與承租人葉
    志盛為朋友，其只是在該址2樓居住等情，業據證人即承租
    案址承租人葉志盛於本院審理時具結證稱：「（當天警察來
    之前，原告是否有下來跟你們一起吃東西？）沒有，原告在
    樓上睡覺。」、「（原告是否知道證人葉志盛會去買現成的
    食物當午餐？）沒有，我有打電話給原告（問）要不要順便
    幫原告買午餐，原告說不要，原告說要睡覺。」、「（原告
    後來沒有戴口罩下來一樓？）因為原告看到警車，所以匆匆
    忙忙下來沒有戴口罩。」、「（證人葉志盛的意思是，警察
    一開始來時，原告有在樓梯口被警察看到，又上去二樓，證
    人上去二樓叫原告下來，接著又沒有戴口罩下來一樓，接著
    又上去，二樓除了原告之外，還有一個修水電的，是否如此
    ？）是的，但是警察剛來時，原告還沒有在樓梯口，是樓下
    吵吵鬧鬧時，原告才在樓梯口探頭看。」等語（見本院卷第
    132至133頁），即被告訴訟代理人李宜蓁於本院審理時亦陳
    稱：沒有證據證明原告有參加聚會等語（見本院卷第101頁
    ），足見並無證據證明原告有參加原處分事實欄所示之室內
    聚會。而原告係居住案址2樓，看見警車及聽見樓下吵雜聲
    ，偶爾下樓察看，在情理之中，不應認為係參與樓下之聚會
    。
　⒌再查，經本院當庭勘驗被告提出之取締員警密錄器製成之光
    碟，內容如下：「影像為員警密錄器畫面，日期為『2021/07
    /23』，員警駕駛警備車至某處透天民宅盤查，該處民宅門戶
    敞開。於『12：57：19』時，一名女士自民宅內牽出一部機車
    準備駛離，並可見室內仍有二名身穿紅色短袖上衣之男子（
    下稱A 男、B男）、一名身穿黃色上衣之男子在樓梯（下稱C
     男，即證人葉志盛）、一名身穿綠色背心之男子（下稱D 
    男）、一名紅白灰橫條紋長袖上衣之男子（下稱E 男）等五
    名民眾在室內一樓聚集，於地板上鋪報紙放置飲食，員警並
    對現場所有人逐一盤查身份。於「13：01：00」時，員警詢
    問C 男在這邊做什麼，C 男答稱東西吃一吃他們就會走了，
    員警則告知不得五人以上聚會，且此時可見一樓僅有A 男、
    B 男、C 男，並再多一名身穿灰色長袖上衣之男子（下稱F 
    男）。於『13：02：04』時，員警返回警備車再回到民宅時，
    現場有A 男、B 男、C 男、F 男外，再多一名黑白藍色橫條
    紋短袖上衣之男子（下稱G男）及粉紅色短袖上衣之女士（
    下稱H 女，即原告），H 女並未配戴口罩，員警並表示現場
    人員都需要留下資料，待衛生局認定裁處。C 男與H 女均稱
    G 男為到此處理水電之水電工，隨後H 女又上樓。『13：16
    ：06』時，H 女下樓配合盤查，並表示樓下的人群聚喝酒跟
    自己沒關係。『13：20：27』時，員警完成盤查，命令現場人
    員解散，隨後離去。」，依上開勘驗結果顯示，警員到場時
    ，並無原告在案址1樓聚會之事實，此亦為被告訴訟代理人
    李宜蓁所不否認（見本院卷第130至131頁），是堪信為真實
    。故原告主張：伊從窗戶看到警車，又聽見樓下有吵雜聲，
    才下樓探視之情狀，並未違反傳染病防治法第37條第1項第1
    款「未依規定停止聚會」之防疫措施相關規定等語，應堪採
    信。
  ⒍綜上，本件客觀上原告並未於110年7月23日12時許參與案址1
    樓之聚會，雖嗣後有從案址2樓下至1樓之事實，惟因原告主
    觀上係因從樓上看見警車到來及樓下有吵雜聲而下樓察看，
    有相當理由佐證，原告亦無參與樓下聚會之意思等情以觀，
    可見，原告主觀上應無故意或過失欲違反衛生福利部公告之
    停止聚會之防疫措施之情事。又本件被告亦未舉證證明原告
    有參與上開時地之聚會。故應堪認定原告並無違反上開停止
    聚會規定之情事。
　⒎至被告抗辯：「縱原告稱其於案址而樓上休息，聽到吵雜聲
    才下樓等云云。惟無論原告及案内訴外人係基於何種目的，
    在室内個別或集體活動，均在同一案址内，已該當前揭規定
    對於聚會之定義。」等語，惟若依此解釋，則屋內之人雖係
    自家人，如超過一定之人即被認為違反停止聚會防疫措施，
    而不論其有無故意過失，然因為法令禁止超過一定人數之聚
    會，係因考量有傳播傳染病及感染他人之風險，而此風險並
    不包含同住家人間，蓋同住家人間並無傳播及感染他人之風
    險之情事。是仍應考量原告有無參與案址1樓聚會之主客觀
    情事，以及原告若違反防疫措施，其有無故意過失。故被告
    上開抗辯，均不足採。
　㈡綜上所述，本件原告客觀上並無證據證明其有參與案址1樓聚
    會，主觀上其下樓察看，係因看見警車及樓下人聲吵雜，並
    無違反防疫措施之故意或過失，亦即應無可非難性及可歸責
    性，則依行政罰法第7條第1項規定，被告對於原告自應不予
    處罰。故被告依違反傳染病防治法第37條第1項第1款規定，
    爰依同法第67條第1項第2款規定，原處分裁處原告6萬元罰
    鍰，即屬有誤。從而，本件原處分，尚有違誤，訴願決定未
    予糾正，亦有未合。原告訴請撤銷，為有理由，應予准許。
六、本件判決基礎已經明確，兩造其餘的攻擊防禦方法及訴訟資
    料經本院斟酌後，核與判決結果不生影響，無一一論述的必
    要，一併說明。
據上論結，本件原告之訴為有理由，依行政訴訟法第98條第1 項
前段，判決如主文。
中　　華　　民　　國　　111 　年　　10　　月　　28　　日
                  行政訴訟庭  法  官  徐  培  元
上為正本係照原本作成。
如不服本判決，應於送達後20日內，向本院提出上訴狀，其未表
明上訴理由者，應於提出上訴後20日內向本院補提理由書（均須
按他造人數附繕本）。上訴理由應表明關於原判決所違背之法令
及其具體內容，或依訴訟資料可認為原判決有違背法令之具體事
實。
中　　華　　民　　國　　111 　年　　10　　月　　28　　日
                              書記官  吳  文  彤